【裁判字號】    92,上訴,1613
【裁判日期】    920630
【裁判案由】    違反槍砲彈藥刀械管制條例
【裁判全文】
臺灣高等法院刑事判決                          九十二年度上訴字第一六一三號
    上  訴  人
    即  被  告  乙○○
    指定辯護人  本院公設辯護人  甲○○
右上訴人，因違反槍砲彈藥刀械管制條例案件，不服臺灣板橋地方法院，九十一年度
訴字第二五一九號，中華民國九十二年三月三十一日第一審判決（起訴案號：臺灣板
橋地方法院檢察署九十一年偵字第一七八五二號），提起上訴，本院判決如左：
    主  文
原判決撤銷。
乙○○未經許可，製造可發射子彈具有殺傷力之改造手槍，累犯，處有期徒刑伍年肆
月，併科罰金新臺幣拾貳萬元；罰金如易服勞役，以新臺幣玖佰元即銀元佰元折算
壹日。扣案如附表一所示之物均沒收。又未經許可，持有子彈，累犯，處有期徒刑伍
月，併科罰金新臺幣伍萬元；罰金如易服勞役，以新臺幣玖佰元即銀元佰元折算壹
日。扣案如附表二所示之物沒收。應執行有期徒刑伍年陸月，併科罰金新臺幣拾伍萬
元，罰金如易服勞役，以新臺幣玖佰元即銀元佰元折算壹日。扣案如附表一、二所
示之物均沒收。
    事  實
一、乙○○有恐嚇、違反麻醉藥品管理條例案件前科，最近一次係於民國八十六年間
    ，因違反麻醉藥品管理條例案件，經台灣板橋地方法院於八十七年六月二十二日
    以八十七年度易字第一九二九號判處有期徒刑四月，如易科罰金以三百元折算一
    日確定，八十七年七月十七日易科罰金執行完畢。詎仍不知悔改，於九十一年八
    月底某日，在臺北縣新莊市○○街某販售玩具槍店內，購得仿ＢＥＲＥＴＴＡ廠
    八五型半自動手槍製造之金屬玩具手槍一枝、仿ＦＮ廠一九一０型半自動手槍製
    造之金屬玩具手槍一枝及供上開玩具手槍用之金屬彈殼三十七顆後，竟基於將上
    開玩具手槍、子彈改造成具有殺傷力之槍彈之單一犯意，接續自同年月底某日起
    至同年九月十一日止，在臺北縣板橋市○○路○段八十九之一號六樓住處，持其
    所有如附表一編號八至十所示之電鑽、鑽頭、銼刀等工具，以將原不具殺傷力之
    上開金屬玩具手槍槍管車通之方式，而未經許可製造可發射子彈具有殺傷力之手
    槍一枝｛槍枝管制編號0000000000號｝；且未經許可，同時於前揭住
    處，在上開玩具子彈彈殼前端加裝直徑約七點四ＭＭ土造金屬彈頭，並於子彈內
    裝填火藥、底火，而接續製造具有殺傷力之改造子彈六顆。乙○○又於九十一年
    九月初某日，另行起意在臺北縣三重市重新橋下跳蚤市場，購買制式九ＭＭ及０
    點三八吋子彈各一顆，未經許可而持有該制式子彈二顆。嗣經警於九十一年九月
    十一日十八時三十分許，持原審法院核發之搜索票搜索乙○○上揭住處，而查悉
    上情，並扣得其所有如附表一、二所示之物。
二、案經臺北市政府警察局大安分局報請臺灣板橋地方法院檢察署檢察官偵查起訴。
    理  由
一、訊據被告乙○○於原審對於右揭時地，為警查獲持有如附表一所示之物及前購買
    如附表二所示制式九ＭＭ及０點三八吋子彈各一顆之事實固坦認不諱，惟否認有
    何改造槍彈犯行，辯稱：警詢自白改造槍彈是因警察查獲扣案改造槍彈時，說要
    把當時在場之卓建良及其女友一起送法院，但扣案改造槍彈確實是伊的，伊不想
    連累別人，要警察放他們（指卓建良及其女友）回去，所以警察怎麼寫伊就怎麼
    認。扣案改造槍彈是伊在新莊市○○路跟「阿忠」買的，買回來就是查扣的樣子
    ，電鑽是伊帶過去卓建良住處要鑽毛巾架用的，伊沒有持電鑽等工具改造玩具手
    槍、子彈云云。然查：
(一)、被告於右揭時地持其所有之電鑽、鑽頭、銼刀等工具自行改造玩具槍彈，及嗣另
    行在臺北縣三重市重新橋下購買制式九ＭＭ及０點三八吋子彈各一顆而持有之事
    實，迭經其於警詢、內勤檢察官偵查、原審調查中均自白不諱（見偵查卷第六、
    七、六十三、六十四頁、原審九十二年二月十日訊問筆錄即原審卷七六至八十頁
    ），且有如附表一、二所示等物扣案可資佐證。又扣案槍彈經送請內政部警政署
    刑事警察局鑑驗結果，認送鑑改造手槍二枝，一枝（槍枝管制編號000000
    0000號）係仿ＦＮ廠半自動手槍製造之玩具金屬手槍，欠缺適用之槍管（隨
    附之土造金屬槍管無法與槍枝組裝使用），無法供發射彈丸使用（被告亦供承該
    玩具手槍，未及改造即被查獲，見偵卷六頁、原審卷七八頁），認不具殺傷力。
    一枝（槍枝管制編號0000000000號）係仿ＢＥＲＥＴＴＡ廠八五型半
    自動手槍製造之金屬玩具手槍換裝土造金屬槍管及土造金屬撞針改造而成之改造
    手槍，機械性能良好，可擊發適用子彈，認具殺傷力。送鑑制式子彈二顆分別為
    口徑九ＭＭ及０點三八吋制式子彈，均具殺傷力。送鑑改造子彈十一顆，六顆經
    採樣二顆試射，均可擊發，認具殺傷力。五顆，經檢視，不具底火及火藥，不具
    子彈完整結構，不具殺傷力等情，亦有該局九十一年十月九日刑鑑字第０九一０
    二五六一五四號槍彈鑑定書（偵卷七○至八○頁）在卷可憑。再扣案之空彈殼及
    彈頭經送請內政部警政署刑事警察局鑑驗結果，認空彈殼二十六顆，均係玩具槍
    用金屬槍殼，彈頭九顆均係直徑約七ＭＭ之土造金屬彈頭，有該局九十一年十月
    十五日刑鑑字第０九一０二七０七一三號槍彈鑑定書（偵卷八一至八三頁）在卷
    可考，堪信被告前揭自白與事實相符。
(二)、被告於原審審理中雖翻異前供而為如上辯解，然本案查獲過程，係因警持搜索票
    搜索被告上揭住處而查獲被告，並扣得如附表一所示之電鑽、鑽頭、銼刀、彈簧
    條、銅條等物，扣案如附表一編號一、二所示手槍二枝，當時放在客廳小桌上一
    個黑色皮夾包裡，客廳地上電視機前則查獲電鑽等改造工具，及改造子彈成品及
    半成品，電鑽等改造工具當時都是放在一起等情，為被告所不否認，並經證人即
    查獲員警趙大偉、曾偉城於原審調查時證述屬實（見原審九十二年一月十三日訊
    問筆錄即原審卷二六至二八頁）。被告於警詢、偵查、原審調查中並明確供稱改
    造子彈是以玩具店買來的彈殼，加上銅條製成的彈頭，裡面填彈藥，伊跟玩具店
    買彈殼，另外用銅條製作彈頭，扣案銅條三根是做彈頭的材料。改造槍管是用電
    鑽將槍管內阻鐵撞開打通，扣案鐵釘九枝是用來磨成撞針等語（見偵查卷第九頁
    正面、第六十四頁正面、原審九十二年二月十日訊問筆錄），均核與一般改造玩
    具槍彈使之成為具有殺傷力之槍彈者，多係自玩具槍店購得玩具槍彈後，自行持
    電鑽、銼刀等工具，以將原不具殺傷力之上開金屬玩具手槍槍管車通及更換土造
    金屬撞針之方式，改造玩具手槍，及以將銅條裁割成塊，持銼刀打磨成圓錐型，
    將之加裝於玩具子彈槍殼前端製成土造金屬彈頭，再於玩具子彈底部加裝底火之
    方式，改造玩具子彈，以此等方式製造具有殺傷力之槍彈之常情相符，足見被告
    前揭警詢、偵查、原審調查中所為之自白，洵屬信而有徵，並與情理相符應堪採
    信。
(三)、被告雖又以扣案槍彈是伊向「阿忠」買來的，買來就是這樣，伊未有改造犯行，
    因不想連累卓建良，要警察放卓建良走，所以警察怎麼講，伊就怎麼認云云置辯
    。但查員警於前揭時地查獲被告時，確尚有被告友人卓建良在場乙節，固經證人
    即員警趙大偉於原審調查中證述屬實（見原審九十二年一月十三日訊問筆錄）。
    惟被告於原審調查中仍為前述改造槍彈犯行之自白，果其前揭辯稱是欲讓其他友
    人先走，其始配合警察筆錄云云屬實，則於原審調查時，被告友人卓建良既已未
    經檢察官偵查起訴槍砲犯行，被告已無所顧慮，其警詢、偵查自白若與事實不符
    ，豈有不於原審調查中立即爭執前揭自白真實性？然觀諸被告於原審調查中不僅
    未爭執警詢、偵查自白之真實性，更且明確陳稱起訴書所載犯罪事實實在，扣案
    改造槍彈均伊所有，來源是伊在模型店買的，買到後就在大觀路住處，將槍管打
    通，另外用銅條製作子彈等語（見原審九十二年二月十日訊問筆錄）。並參以改
    造玩具槍彈使之具有殺傷力，事涉重大刑責，屢經警政單位廣為宣導嚴禁，當為
    被告所明知，若非警詢、偵查、原審調查中之自白屬實，何以甘冒被處重刑之風
    險，仍自白改造槍彈犯行？足見被告前揭所辯，顯係事後飾卸之詞，亦無足採。
(四)、綜上所述，本件事證明確，被告犯行足以認定。
二、被告乙○○未經許可，將玩具手槍改造成可發射子彈具有殺傷力之手槍，及將玩
    具子彈改造成具殺傷力之子彈行為，核係犯槍砲彈藥刀械管制條例第十一條第一
    項之未經許可製造其他可發射子彈具有殺傷力之槍枝罪及同條例第十二條第一項
    之未經許可，製造子彈罪。又其未經許可，購買制式九ＭＭ及０點三八吋子彈各
    一顆而持有之行為，核係犯同條例第十二條第四項之未經許可，持有子彈罪。其
    製造手槍、子彈後持有之低度行為，均應為製造之高度行為所吸收，不另論罪。
    被告接續製造可發射子彈具殺傷力之改造玩具手槍一枝、具殺傷力之改造子彈六
    顆，係同時以一製造行為而觸犯未經許可，製造其他可發射子彈之槍枝罪，及未
    經許可，製造子彈罪二罪名，為想像競合犯，應依刑法第五十五條之規定，從一
    較重之製造可發射子彈具有殺傷力之改造手槍罪處斷。被告所犯未經許可，製造
    可發射子彈具有殺傷力之改造手槍罪，與其所犯未經許可，持有子彈罪二罪間，
    犯意各別，行為互殊，所犯罪名不同，應予分論併罰。查被告有恐嚇、違反
    麻醉藥品管理條例案件前科，最近一次係於八十六年間，因違反麻醉藥品管理條
    例案件，經原審法院於八十七年六月二十二日以八十七年度易字第一九二九號判
    處有期徒刑四月，如易科罰金以三百元折算一日確定，八十七年七月十七日易科
    罰金執行完畢等情，有本院被告全國前案紀錄表在卷可稽，其於有期徒刑執行完
    畢後五年以內，再犯本件有期徒刑以上之罪，為累犯，應依刑法第四十七條規定
    ，加重其刑。
三、原審據以論科，固非無見。惟查：(一)附表一編號三所示具有殺傷力之改造子彈六
    顆，因其中二顆已經鑑識單位試射而屬無價值之物而非違禁物，自毋庸宣告沒收
    ；附表一編號二所示玩具手槍未及改造即被查獲；與編號四所示未具底火及火藥
    （即尚待補充底火及火藥）之子彈，及附表一編號五、六、七所示土造金屬槍管
    、空彈殼、彈頭均係預備供被告製造子彈及槍枝之物，原判決均認係被告犯罪所
    得之物（含已試射之該二顆改造子彈）或供犯罪所用之物，均尚有未洽；(二)被告
    所犯上開二罪，分別經併科罰金新台幣十二萬元、五萬元，依刑法第五十一條第
    七款併定應執行罰金為新台幣十五萬元，但原判決漏未援引該條款，亦有未洽。
    上訴人上訴論旨，空言指摘原判決不當，核無理由，但原判決既有上開可議，自
    應由本院予以撤銷改判。爰審酌被告除製造具有殺傷力手槍、子彈外，竟又再另
    行購買制式子彈，及其犯罪之動機、目的、手段、品行、生活狀況、智識程度等
    一切情狀，分別量處各罪如主文所示之刑，並各就併科罰金刑部分，諭知易服勞
    役之折算標準，並就其上開二罪，定其應執行之刑，及就併科罰金部分，諭知易
    服勞役之折算標準，以示懲儆。扣案如附表一編號一所示可發射子彈具有殺傷力
    之改造手槍一枝、附表一編號三所示具有殺傷力之改造子彈六顆中之四顆、附表
    二所示制式子彈二顆，為違禁物，應依刑法第三十八條第一項第一款之規定宣告
    沒收。附表一編號三所示原具殺傷力之改造子彈二顆，已經鑑驗單位試射完畢喪
    失效能，已屬無價值之物而非屬違禁物，不予宣告沒收；附表一編號二、四所示
    玩具手槍及不具殺傷力之不具底火及火藥之子彈五顆，及附表一編號五、六、七
    所示土造金屬槍管一枝空彈殼、彈頭，均屬被告所有，預供犯罪所用之物，另附
    表一編號八至十五所示之物為被告所有，供本件犯罪所用之物，經被告於警詢時
    供陳在卷（見偵查卷宗第六、七頁），均應依刑法第三十八條第一項第二款之規
    定宣告沒收。
四、被告經合法傳喚，無正當理由而未到庭，爰不待其陳述逕行判決。
據上論斷，應依刑事訴訟法第三百六十九條第一項前段、第三百六十四條、第二百九
十九條第一項前段、第三百七十一條，槍砲彈藥刀械管制條例第十一條第一項、第十
二條第一項、第十二條第四項，刑法第十一條前段、第五十五條、第四十七條、第五
十一條第五款、第七款、第九款、第四十二條第二項、第三十八條第一項第一款、第
二款，罰金罰鍰提高標準條例第二條，現行法規所定貨幣單位折算新臺幣條例第二條
，判決如主文。
本案經檢察官蔡薰慧到庭執行職務。
中      華      民      國    九十二    年      六      月     三十     日
                              臺灣高等法院刑事第四庭
                                  審判長法  官  蔡  永  昌
                                        法  官  陳  榮  和
                                        法  官  李  英  豪
右正本證明與原本無異。
如不服本判決，應於收受送達後十日內向本院提出上訴書狀，其未敘述上訴之理由者
並得於提起上訴後十日內向本院補提理由書（均須按他造當事人之人數附繕本）。
                                        書記官  鄭  信  昱
中      華      民      國    九十二    年      七      月      一      日
附錄：本案論罪科刑法條全文
槍砲彈藥刀械管制條例第十一條第一項
未經許可，製造、販賣或運輸第四條第一項第一款所稱其他可發射金屬或子彈具有殺
傷力之各式槍砲者，處五年以上有期徒刑，併科新臺幣一千萬元以下罰金。
槍砲彈藥刀械管制條例第十二條
未經許可，製造、販賣或運輸子彈者，處一年以上七年以下有期徒刑，併科新台幣五
百萬元以下罰金。
未經許可，轉讓、出租或出借子彈者，處六月以上五年以下有期徒刑，併科新台幣三
百萬元以下罰金。
意圖供自己或他人犯罪之用，而犯前二項之罪者，處三年以上十年以下有期徒刑，併
科新台幣七百萬元以下罰金。
未經許可，持有、寄藏或意圖販賣而陳列子彈者，處五年以下有期徒刑，併科新台幣
三百萬元以下罰金。
第一項至第三項之未遂犯罰之。
附表一：
┌───┬─────────────┬─────┬───────────┐
│編號  │  名        稱            │  數  量  │  備      註          │
├───┼─────────────┼─────┼───────────┤
│一    │仿ＢＥＲＥＴＴＡ廠八五型半│一枝      │具殺傷力              │
│      │自動改造手槍（槍枝管制編號│          │                      │
│      │0000000000號）  │          │                      │
│      │                          │          │                      │
│      │                          │          │                      │
├───┼─────────────┼─────┼───────────┤
│二    │仿ＦＮ廠一九一０型半自動玩│一枝      │不具殺傷力            │
│      │具手槍（槍枝管制編號一一０│          │                      │
│      │0000000號）        │          │                      │
│      │                          │          │                      │
├───┼─────────────┼─────┼───────────┤
│三    │改造子彈                  │六顆      │加裝直徑約七點四ＭＭ土│
│      │                          │          │造金屬彈頭，具殺傷力，│
│      │                          │          │惟其中二顆經鑑驗單位試│
│      │                          │          │射而喪失效能，故僅應沒│
│      │                          │          │收四顆。              │
├───┼─────────────┼─────┼───────────┤
│四    │改造子彈                  │五顆      │加裝直徑約六點九ＭＭ土│
│      │                          │          │造金屬彈頭，不具底火及│
│      │                          │          │火藥，不具子彈完整結構│
│      │                          │          │不具殺傷力。          │
├───┼─────────────┼─────┼───────────┤
│五    │改造槍管                  │一枝      │係土造金屬槍管（扣押物│
│      │                          │          │品清單漏載）          │
├───┼─────────────┼─────┼───────────┤
│六    │空彈殼                    │二十六顆  │均係玩具槍用金屬槍殼  │
│      │                          │          │                      │
├───┼─────────────┼─────┼───────────┤
│七    │彈頭                      │九顆      │係直徑約七ＭＭ之土造金│
│      │                          │          │屬彈頭                │
├───┼─────────────┼─────┼───────────┤
│八    │電鑽                      │一台      │                      │
├───┼─────────────┼─────┼───────────┤
│九    │鑽頭                      │二枝      │                      │
├───┼─────────────┼─────┼───────────┤
│十    │銼刀                      │二八枝    │                      │
├───┼─────────────┼─────┼───────────┤
│十一  │鐵釘                      │九枝      │係土造金屬撞針之材料  │
├───┼─────────────┼─────┼───────────┤
│十二  │彈簧                      │三條      │                      │
├───┼─────────────┼─────┼───────────┤
│十三  │銅條                      │三條      │係土造金屬彈頭之材料  │
├───┼─────────────┼─────┼───────────┤
│十四  │撞針                      │二枝      │                      │
├───┼─────────────┼─────┼───────────┤
│十五  │工具箱                    │一盒      │                      │
└───┴─────────────┴─────┴───────────┘
附表二：
┌───┬─────────────┬─────┬───────────┐
│編號  │  名        稱            │  數  量  │  備      註          │
├───┼─────────────┼─────┼───────────┤
│一    │制式子彈                  │二顆      │為口徑九ＭＭ及０點三八│
│      │                          │          │吋制式子彈各一顆，均具│
│      │                          │          │殺傷力。              │
└───┴─────────────┴─────┴───────────┘


司法院資訊處製作；財團法人民間司法改革基金會備份。
